# 合并报表商誉计算时点

提问人：little 鞋带 时间：2018-05-02 17:06:03
请教版主，A公司在 2018 年 1 月 25 日签订股权收购协议，收购B公司原股东51%，收购款分期支付，在 2018 年 4 月收购款支付达到50%以上，且有能力支付后续收购款，完成工商变更，审计报告基准日 2017 年 9 月 30 日，评估报告基准日 2017 年 9 月 30 日，评估报告只有固定资产有增值 10 万元，在 2018 年 4 月 1 日纳入合并范围，商誉计算我是根据 2018 年 3 月 31 日的报表计算吗，评估增值的固定资产按照评估基准日公允价值持续计算到 2018 年 3 月 31 日，在 2018 年 3 月 31 日推算出可辨认净资产公允价值，用股权收购协议里的收购价减去推算出的 2018 年 3 月 31 日可辨认净资产公允价值就是商誉吗？

回答人：chenyiwei
你的理解基本合理。根据 2018 年 3 月 31 日的报表计算，评估增值的固定资产按照评估基准日公允价值持续计算到 2018 年 3 月 31 日，在2018 年 3 月 31 日推算出可辨认净资产公允价值，用股权收购协议里的收购价减去推算出的 2018 年 3 月 31 日可辨认净资产公允价值就是商誉。 同时提示：需根据《企业会计准则解释第 5 号》第一条规定，合理、谨慎地识别被收购方满足“可辨认性标准”的无形资产项目，对其合理估值，减轻后续的商誉减值压力。

提问人：嫂嫂自重 时间：2018-05-02 19:32:27
《企业会计准则解释第 5 号》第一条我有些不解之处 就是合理谨慎地确认为无形资产，如果将被收购标的所有资产认为是一个资产组的话，特别是属于永久性无形资产比如“商标”这样不摊销，这些的“类商誉”，实际上减值测试的收购溢价却一直不变，商誉的减值压力小了，无形资产的减值压力确大了，总体的减值测试压力可能是差不多的 那么解释 5 号第一条的用意又是什么呢

回答人：chenyiwei
依据解释 5 号第一条规定确认的无形资产，绝大部分还是有使用年限的，如技术类、特许权类等，通过对这些无形资产的识别和摊销，减轻后续商誉减值压力，也使得合并报表层面的业绩更真实。

提问人：嫂嫂自重 时间：2018-05-03 11:49:48
陈版，就是接手一个药企的并购，由于可能要产生巨额的商誉，因此我建议按照解释 5 的要求，尽可能的识别出无形资产，减轻商誉测试的压力。 由于是自研药物的产销，但其研发支出并未资本化，因此我打算以收益法评估的结果作为专利权合并入账价值（为发明专利，市场上无类似专利的价值作为可观察的输入值）。摊销期限为专利剩余保护期为受益期间并直线摊销。（被收购标的产品单一） 并且由于营销网络建设地比较好所以应收账款很少，资金周转很快，（也有可能是因为市场上替代品较少）因此能否可以确认“营销渠道”这一无形资产，处理方法同上。 我提出了按照PPA的方式对技术、客户关系等资产进行按照收益法进行评估，然后再考虑能否单独辨认并确认，但是ppa优先采用的是市场法、对于收益法的评又很难把握，因而评估师对于ppa评估的无形资产表示无法评估。

回答人：chenyiwei
你的思路基本合理，但评估方面的具体问题还是建议咨询相关专业人士，也可到评估版面发帖咨询。